臺灣高等法院高雄分院刑事判決　　　　96年度上訴字第1826號
上　訴　人
即　被　告　甲○○
　　　　　　　　　　（現另案於臺灣高雄戒治所戒治）
指定辯護人　本院公設辯護人于欣潔
上列上訴人因強盜案件，不服臺灣高雄地方法院96年度訴字第44
3 號中華民國96年7 月17日第一審判決（起訴案號：臺灣高雄地
方法院檢察署95年度偵字第27839 號），提起上訴，本院判決如
下：
     主  文
上訴駁回。
     事  實
一、甲○○前於民國94年間因詐欺案件，經法院判處有期徒刑5
    月確定，已於94年9 月27日易科罰金執行完畢。詎仍不知警
    惕，復意圖為自己不法之所有，基於強盜犯意，於95年10月
    11日上午，身著長袖外套遮掩體型，頭戴全罩式安全帽，以
    口罩遮住口、鼻，攜帶所有客觀上對人之生命、身體具有危
    險性可供兇器使用之鐮刀1 把，騎乘機車至高雄市○○區○
    ○路421 號百凌鷹架有限公司（下稱百凌公司）門口，經觀
    察百凌公司內僅有會計乙○○獨自一人，即於同日上午10時
    20分許進入百凌公司內，手持鐮刀自乙○○身後用力抵住其
    頸部，另1 手則摀住乙○○之嘴巴，喝令乙○○交付錢財，
    乙○○利用起身之際趁機以手推開鐮刀，致乙○○右手大拇
    指受有輕微刀割傷流血。林敬佑隨即再持鐮刀用力抵住乙○
    ○頸部，另1 手摀住乙○○嘴巴，仍喝令乙○○交付錢財，
    終致乙○○頸部受有壓痕、瘀傷及刀割傷流血，而以此強暴
    之方式至使乙○○不能抗拒，乙○○遂將百凌公司之零用金
    新臺幣（下同）1 、2 千元交付甲○○，甲○○認有不足，
    又命乙○○將全部抽屜打開，林敬佑見抽屜內尚有裝有金錢
    之薪水袋及紅包袋，甲○○復即將薪水袋（內約有4 萬元）
    、紅包袋（內約有4 、5 千元）取走，旋當場逃逸，並於途
    中將鐮刀丟棄。嗣經警調閱百凌公司附近監視器而循線查知
    林敬佑，其後於95年10月24日上午3 時許，在高雄縣鳳山市
    ○○街150 巷1 號前，將甲○○拘提到案，並查扣紅包袋3
    只及花用剩餘100 元。
二、案經高雄市政府警察局左營分局報請臺灣高雄地方法院檢察
    署檢察官偵查起訴。
     理  由
一、證人乙○○於偵查中已具結後陳述，且實務運作時，檢察官
    偵查中向被告以外之人所取得之陳述，原則上均能遵守法律
    規定，不致違法取供，其可信度極高，復無其他顯有不可信
    之情況。再證人乙○○其後於原審審理中亦具結後經檢察官
    、被告、辯護人交付詰問，依刑事訴訟法第159 條之1 第2
    項規定自得作為證據。
二、訊據上訴人即被告林敬佑（下稱被告）否認有強盜犯行，辯
    稱其係持保特瓶裁製的假鐮刀向乙○○恐嚇取財，並未用力
    抵住乙○○之頸部致受傷，且乙○○應未達不能抗拒之程度
    等語。
三、經查：
    (一)被告於事實欄所載時地，持器具喝令乙○○交付錢財，被
      告因而取得現金約1 、2 千元、薪水袋（內約有4 萬元）
      、紅包袋（內約有4 、5 千元）等事實，業經證人乙○○
      於偵查及原審結證明確 (見偵4 卷第169 ～171 頁、原審
      卷第106 ～108 頁），並有紅包袋3 只（見偵4 卷第82頁
      ）及贓物認領保管單（見偵4 卷第80頁）附卷可憑。又被
      告亦迭次陳述上情在卷，核與上開證據相符，被告此部分
      自白即堪信為真正，自堪認定。
    (二)被告固辯稱其係持保特瓶裁製的假鐮刀，亦未用力抵住乙
      ○○之頸部致受傷等語。然被告手持鐮刀自乙○○身後用
      力抵住其頸部，另1 手則摀住乙○○之嘴巴，喝令乙○○
      交付錢財，乙○○利用起身之際趁機以手推開鐮刀，致乙
      ○○右手大拇指受有輕微刀割傷流血，被告隨即再持鐮刀
      用力抵住乙○○頸部，另1 手摀住乙○○嘴巴，仍喝令乙
      ○○交付錢財，終致乙○○頸部受有刀割傷流血等情，亦
      據證人乙○○於原審結證明確 (見原審卷第106 ～108 頁
      ），證人即員警蕭陵乾於本院亦結證稱其最先到達百凌公
      司，有見到乙○○頸部受有壓傷、瘀血之傷等語 (見本院
      卷第61～62頁）。再被告於警詢、偵查初訊及原審羈押訊
      問中均陳述係手持鐮刀等語 (見偵4 卷第14～16、121 頁
      、見原審聲羈卷第5 頁），且被告於警詢及偵查初訊復陳
      述手持鐮刀抵住乙○○之頸部等語 (見偵4 卷第14～16、
      121 頁）。嗣被告於原審羈押訊問及調查、審理中先改稱
      係持以保麗龍碗裁製之假鐮刀等語 (見原審聲羈卷第5 頁
      ），其後於本院調查、審理中再改稱係持保特瓶裁製的假
      鐮刀等語，被告前後陳述不同，所辯即難遽信。又參以證
      人乙○○於原審結證稱感覺頸部有硬硬物品，推開後才看
      到是刀子，且以手推開時，右手大拇指受有輕微刀割傷流
      血，頸部亦因遭用力抵住而受有刀割傷流血等情 (見原審
      卷第108 ～109 頁），足見被告所持器具應係堅硬及刀刃
      銳利，倘如被告所辯係持保麗龍碗或保特瓶裁製的假鐮刀
      ，衡諸以保麗龍碗或保特瓶材質裁製成鐮刀刀刃彎曲狹長
      形狀，應無法如一般刀械堅硬、銳利，當可輕易辨別，亦
      無法施力致使證人乙○○感覺頸部遭硬物抵住或割傷。是
      被告所辯並未持刀用力抵住乙○○之頸部致受傷等語，無
      可採取。另扣案被告所有鐮刀1 支已經被告否認係供強盜
      所用，且扣案鐮刀刀柄係紅色，刀刃係黑色呈鋸齒狀，業
      據本院勘驗明確 (見本院卷第67頁），核與被害人乙○○
      證述被告所持鐮刀係黑黑的等語 (見原審卷第106 頁），
      並不相符，是扣案鐮刀1 支顯非被告強盜所用，併此敘明
      。
    (三)又強盜罪之強暴、脅迫，以所施用威嚇之程度，客觀上足
      以壓抑被害人之意思，至使不能抗拒為已足。至施用之威
      嚇手段，客觀上是否足以壓抑被害人之意思自由，應依一
      般人在同一情況下，其意思自由是否因此受壓制為斷，不
      以被害人之主觀意思為準（最高法院87年度台上字第3705
      號、94年度台上字第2266號判決可資參照）。被害人乙○
      ○為一名女子，而被告係年輕力壯之男子，被告趁百凌公
      司內僅被害人乙○○獨自一人之際，持鐮刀抵住被害人乙
      ○○之頸部，且被害人乙○○亦遭刀割傷右手大拇指及頸
      部，足見2 人實力狀態顯然懸殊至極，一般人如面對此景
      ，大抵咸認為若不順從被告，將可能激怒被告致自己受更
      大傷害，因此客觀上應已足使被害人乙○○不能抗拒，況
      被害人乙○○苟非不能抗拒，豈有聽任被告指示交付現金
      1 、2 千元，並任由被告取走薪水袋（內約有4 萬元）、
      紅包袋（內約有4 、5 千元）之理。被告辯稱其行為僅屬
      恐嚇取財等語，尚不足採。
    綜上所述，被告攜帶兇器強盜犯行，事證明確，堪以認定。
四、核被告所為，係犯刑法第330 條第1 項之加重強盜罪。被告
    前於94年間因詐欺案件，經法院判處有期徒刑5 月確定，已
    於94年9 月27日易科罰金執行完畢，有臺灣高等法院被告前
    案紀錄表在卷足憑，其於受有期徒刑執行完畢後5 年內，故
    意再犯本件有期徒刑以上之罪，為累犯，應依刑法第47條第
    1 項之規定加重其刑。
五、原審認被告加重強盜犯行罪證明確，因而適用刑法第330 條
    第1 項、第47條第1 項規定，並審酌被告有事實欄所載前科
    ，復因缺錢花用，不思以正當途徑獲取財物，率爾持刀強盜
    ，嚴重危害社會治安及被害人之人身、財產安全，惡性非輕
    ，且行為後未坦承錯誤，惟強盜所得財物非甚鉅等一切情狀
    ，量處有期徒刑9 年，並說明被告所有供強盜所用之鐮刀1
    支、口罩1 個、外套1 件、安全帽1 頂，已經被告丟棄滅失
    ，此據被告於警詢中陳明在卷 (見偵4 卷第16頁），另扣案
    紅包袋3 只，為百凌公司所有，扣案背包1 個、白色布鞋1
    雙、行動電話1 具、尖刀、生魚片刀、鋸尺狀刀、鐮刀各1
    支均與被告犯罪無關，故均不予宣告沒收。原判決此部分認
    事用法，核無不合，量刑亦屬允當。被告上訴意旨否認加重
    強盜犯行，指摘原判決此部分不當，為無理由，應予駁回。
據上論斷，應依刑事訴訟法第368條，判決如主文。
本案經檢察官林敏惠到庭執行職務。
中　　華　　民　　國　　96　　年　　11　　月　　22　　日
                  刑事第八庭    審判長法  官   李炫德
                                      法  官   李政庭
                                      法  官   郭玫利
以上正本證明與原本無異。
如不服本判決應於收受本判決後10日內向本院提出上訴書狀，其
未敘述上訴理由者，並得於提起上訴後10日內向本院補提理由書
狀（均須按他造當事人之人數附繕本）「切勿逕送上級法院」。
中　　華　　民　　國　　96　　年　　11　　月　　22　　日
　　　　　　　　　　　　　　　　　　　書記官   楊茱宜
附錄本判決論罪科刑法條：
刑法第330條第1項：
犯強盜罪而有第321 條第1 項各款情形之一者，處7 年以上有期
徒刑。
